臺灣臺北地方法院刑事判決　　　　　　　 100年度訴字第20號
公　訴　人　臺灣臺北地方法院檢察署檢察官
被　　　告　王國勝
上列被告因違反毒品危害防制條例案件，經檢察官提起公訴（99
年度毒偵字第2788號、99年度毒偵字第4239號），本院判決如下
：
    主  文
王國勝施用第一級毒品，處有期徒刑陸月，如易科罰金，以新臺
幣壹仟元折算壹日；又施用第二級毒品，處有期徒刑肆月，如易
科罰金，以新臺幣壹仟元折算壹日。應執行有期徒刑捌月，如易
科罰金，以新臺幣壹仟元折算壹日。
    事  實
一、王國勝前於民國88年間因施用毒品案件，經觀察、勒戒，認
    無繼續施用毒品之傾向，為臺灣臺北地方法院檢察署檢察官
    以88年度偵緝字第904號為不起訴處分確定；復於94 年間再
    因施用毒品案件，經觀察、勒戒，認無繼續施用毒品之傾向
    ，為臺灣臺北地方法院檢察署檢察官以94年度毒偵字第1344
    號為不起訴處分確定；再於96年間因施用毒品案件，為本院
    96年度易字第2782號判決判處有期徒刑3 月確定；另因妨害
    性自主案件，為臺灣高等法院93年度上訴字第1274號判決判
    處有期徒刑3年2 月確定，並與前開有期徒刑3月部分接續執
    行，於98年12月16日縮短刑期假釋出監。詎王國勝於保護管
    束期間內，猶未能戒除毒品之施用，於99年7月8日赴臺灣臺
    北地方法院檢察署觀護人室採尿時往前回溯96小時內之某時
    ，在不詳地點，施用第二級毒品甲基安非他命乙次。復另行
    起意，於99年11月8 日赴臺灣臺北地方法院檢察署觀護人室
    採尿時往前回溯26小時（起訴書誤載為96小時）內之某時，
    在不詳地點，施用第一級毒品海洛因乙次。嗣其尿液送驗後
    ，呈甲基安非他命及嗎啡陽性反應，始悉上情。
二、案經臺北地方法院檢察署觀護人室簽分臺灣臺北地方法院檢
    察署檢察官偵查起訴。
    理  由
壹、證據能力：
一、按被告以外之人於審判外之言詞或書面陳述，除法律有規定
    者外，不得作為證據；被告以外之人於審判外之陳述，雖不
    符合刑事訴訟法第159條之1至第159條之4之規定，而經當事
    人於審判程序同意作為證據，法院審酌該言詞陳述或書面陳
    述作成時之情況，認為適當者，亦得為證據；當事人、代理
    人或辯護人於法院調查證據時，知有同法第159條第1項不得
    為證據之情形，而未於言詞辯論終結前聲明異議者，視為同
    意作為證據，刑事訴訟法第159條第1項、第159條之5第1 項
    及第2 項分別定有明文。查本案被告王國勝於本院審理程序
    中對卷附行政院衛生署食品藥物管理局99年12月8日FDA管字
    第0990075441號函（毒偵2788卷第22頁）、法務部法醫研究
    所93年10月13日法醫毒字第0930003574 號函（本院卷二第8
    頁）、高雄醫學大學附設中和紀念醫院93年7月6日函文（本
    院卷二第9 頁）等書證之證據能力均未有所質疑，而僅就證
    明力部分有所爭執，是可認被告已同意以之作為證據，又本
    院審酌該審判外陳述作成時之情況，並無有何不當或違法之
    情事，認以之作為本案之證據，應屬適當，是上開證據均應
    有證據能力。
二、按法院或檢察官得囑託醫院、學校或其他相關之機關、團體
    為鑑定，或審查他人之鑑定，刑事訴訟法第208條第1項前段
    定有明文。依此法定囑託程序所鑑定之結果，鑑定人依刑事
    訴訟法第206條第1項所出具之書面報告，依前開刑事訴訟法
    第159條第1項規定，屬法律另有規定之情形，為傳聞之例外
    ，應具證據能力。查卷附臺灣尖端先進生技醫藥股份有限公
    司99年7月21日（毒偵2788卷第5頁）、11月17日濫用藥物檢
    驗報告（毒偵4239 卷第5頁）、法務部法醫研究所100年4月
    6日法醫毒字第1000001659 號函（本院卷一第30頁）、憲兵
    司令部刑事鑑識中心100年4月29日憲直刑鑑字第1000000832
    號函檢附之鑑定書（本院卷一第35-36 頁）、法務部法醫研
    究所100年5月26日法醫毒字第1000002876號函（本院卷一第
    49頁）、內政部警政署刑事警察局100年7月14日刑紋字第10
    00089350號鑑定書（本院卷一第70 頁）及法務部調查局DNA
    鑑識實驗室鑑定書100年7月25日調科肆字第10000406070 號
    鑑定書（本院卷一第74-77 頁），均屬法院或檢察官依法囑
    託專業機關所為之鑑定，該等鑑定報告及函文均具證據能力
    。
貳、實體事項：
一、訊據被告矢口否認有何施用第一級毒品海洛因及第二級毒品
    甲基安非他命之犯行，其辯稱：7 月那次被檢驗出有甲基安
    非他命，可能是當時服用國安感冒糖漿及濟眾水所致；11月
    那次檢驗出有嗎啡陽性反應，但伊從來沒有碰過海洛因，不
    知是如何吃到的云云。然查：
（一）被告於99年7月8日赴臺灣臺北地方法院檢察署觀護人室接
      受採尿（檢體編號： 000000000），經以酵素免疫分析法
      初驗，再以氣相層析質譜儀法進行確認，檢驗結果安非他
      命濃度為239ng/ml、甲基安非他命濃度為862ng/ml，呈甲
      基安非他命陽性反應，有施用毒品犯受保護管束人尿液檢
      體監管紀錄表、程序確認單及臺灣尖端先進生技醫藥股份
      有限公司99年7月21 日濫用藥物檢驗報告在卷可稽（毒偵
      2788號卷第2、3、5頁）；又被告於99年11月8日赴臺灣臺
      北地方法院檢察署觀護人室接受採尿（檢體編號：000000
      000 ），經以酵素免疫分析法初驗，再以氣相層析質譜儀
      法進行確認，檢驗結果嗎啡濃度為494ng/ml，呈嗎啡陽性
      反應，有施用毒品犯受保護管束人尿液檢體監管紀錄表、
      程序確認單及臺灣尖端先進生技醫藥股份有限公司99年11
      月17日濫用藥物檢驗報告附卷可考（毒偵4239號卷第2、3
      、5 頁），以酵素免疫分析法進行檢驗者，固有產生偽陽
      性之可能，然經氣相層析質譜儀法進行確認後，均不致有
      偽陽性反應。況且，被告前開2 次於觀護人室採集之尿液
      ，經本院轉送憲兵司令部複驗，經以酵素免疫分析法初驗
      ，再以化學前處理法及氣相層析質譜儀法進行確認，複驗
      結果仍為安非他命濃度738.9ng/ml、甲基安非他命濃度19
      9.9ng/ml，呈甲基安非他命陽性反應；嗎啡濃度389ng/ml
      ，呈嗎啡陽性反應，有該部刑事鑑識中心100年4月29日憲
      直刑鑑字第1000000832號函檢附之鑑定書（本院卷一第36
      頁）在卷可考，可徵送驗之被告尿液中確含有甲基安非他
      命及嗎啡成分，而無檢驗錯誤之可能。
（二）被告自承：該2 瓶尿液都是伊親自排放，也由自己封存，
      指印也是伊蓋捺的等語（本院卷一第62頁背面），又本院
      依被告聲請，將該2瓶尿液（檢體編號：000000000、0000
      00000 ）連同本院對被告採集之尿液，併送法務部調查局
      進行鑑定，經該局以人類粒線體DNA 序列分析法進行鑑定
      ，認送驗尿液之粒線體DNA 序列均相同，研判送件之所有
      尿液有99.7％之機率為被告或其同母系血緣關係者所有，
      有法務部調查局100年7月25日調科肆字第10000406070 號
      鑑定書在卷可稽（本院卷一第74頁）；另被告於本院按捺
      之指印亦與內政部警政署刑事警察局檔存被告指紋卡之指
      紋相符，有該局100年7月14日刑紋字第1000089350號鑑定
      書（本院卷一第70頁）附卷可佐，是亦無人別或尿液檢體
      錯誤之情。
（三）被告就其尿液中有甲基安非他命成分乙節，雖辯稱：其於
      99年7 月間有服用國安感冒糖漿及濟眾水云云，並提出國
      安感冒糖漿及靈芝濟眾水外盒影本為證。然（甲基）安非
      他命係國內禁止醫療使用之第二級毒品，經行政院衛生署
      核可上市之藥品，均不含（甲基）安非他命成分，依行政
      院衛生署藥品許可證資料，服用國安感冒糖漿或靈芝濟眾
      水後，不會代謝出（甲基）安非他命成分，於尿液中不致
      呈現（甲基）安非他命陽性反應，此有行政院衛生署食品
      藥物管理局99年12月8日FDA管字第0990075441號函（毒偵
      2788卷第22頁）及法務部法醫研究所100年5月26日法醫毒
      字第1000002876號函（本院卷一第49頁）附卷可憑，是被
      告所辯，要無足採，其施用第二級毒品甲基安非他命之犯
      行明確，應依法論科。
（四）被告就其尿液中有嗎啡成分乙節，雖辯稱：伊確實沒有施
      用海洛因云云，然受檢者尿液中呈嗎啡陽性反應者，該陽
      性反應可能係使用含嗎啡、可待因之藥品或海洛因毒品所
      致，此有法務部法醫研究所100年4月6日法醫毒字第10000
      01659號函附卷可參，而被告自承：伊99年11 月間沒有到
      醫院就醫或服用藥品的情形等語（本院卷一第39頁背面）
      ，是被告送驗尿液中之嗎啡陽性反應，應係施用海洛因毒
      品所致。又海洛因經人體代謝後，在尿液中會產生單乙醯
      嗎啡、游離態嗎啡及大量結合態嗎啡，不會代謝產生可待
      因，但非法濫用之海洛因毒品在製造過程中常含有少量雜
      質乙醯可待因，乙醯可待因經人體代謝後，在尿液中會產
      生可待因，因此非法施用海洛因毒品者，在尿液中可檢出
      較大量之嗎啡成分及較少量可待因成分，而服用可待因藥
      品者，經人體代謝後在尿液中會產生游離狀態可待因、游
      離態嗎啡、結合態可待因及結合態嗎啡，因可待因代謝速
      率較嗎啡快，因此在治療過程中，尿液中可待因含量遠大
      於嗎啡含量，此有法務部法醫研究所93年10月13日法醫毒
      字第0930003574號函在卷可考（本院卷二第8 頁），另可
      待因經服用後會在體內自然代謝，少量可待因會轉變成嗎
      啡，而大部分均維持可待因原成分，所以服用可待因後，
      尿液中可檢出少量嗎啡及大量可待因，直接吸食海洛因或
      嗎啡者，尿液中無法檢出可待因成分，亦有高雄醫學大學
      附設中和紀念醫院93年7月6日函文（本院卷二第9 頁）附
      卷可稽，而被告於99年11月8日採尿（檢體編號：0000000
      00）送驗之結果為嗎啡濃度494ng/ml，可待因則未驗出，
      有臺灣尖端先進生技醫藥股份有限公司99年11月17日濫用
      藥物檢驗報告（毒偵4239號卷第5 頁）及憲兵司令部刑事
      鑑識中心100年4月29日憲直刑鑑字第1000000832號函檢附
      之鑑定書（本院卷一第36頁）可資為證，與單純服用可待
      因製劑所致之人體代謝情形不符，足證被告尿液呈現嗎啡
      陽性反應確係施用海洛因毒品所致，被告所辯，亦無可採
      。
二、被告前因施用毒品案件，於95年1月11 日觀察、勒戒執行完
    畢，有臺灣高等法院被告前案紀錄表在卷可參，其於觀察、
    勒戒執行完畢釋放後5 年內再犯本案施用毒品犯行，核其所
    為係犯毒品危害防制條例第10條第1項及第2項之施用第一、
    二級毒品罪，其因施用而持有第一、二級毒品，持有之低度
    行為應為施用之高度行為所吸收，不另論罪。被告所犯施用
    第一級毒品、第二級毒品犯行，犯意各別、罪名有異，應予
    分論併罰。爰審酌被告前因施用毒品，有觀察、勒戒及判處
    徒刑之前案記錄，再犯本件，顯無戒除毒癮之決心，自制能
    力不足，且被告犯後矢口否認犯行，難徵其有悔悟改過之意
    ，惟念被告施用毒品之犯行，係屬對其自身健康之戕害行為
    ，對社會所造成之損害尚非直接及其國中畢業之智識程度等
    情狀，各量處如主文所示之刑，諭知易科罰金之折算標準並
    定其應執行刑及易科罰金之折算標準。
據上論斷，應依刑事訴訟法第299條第1項前段，毒品危害防制條
例第10條第1項、第2項，刑法第11條前段、第41條第1 項前段、
第8項、第51條第5款，判決如主文。
本案經檢察官李宇銘到庭執行職務
中    華    民    國   100    年    12    月    30    日
                  刑事第14庭  審判長法  官  彭慶文
                                    法  官  陳思帆
                                    法  官  楊坤樵
上正本證明與原本無異。
如不服本判決應於收受送達後10日內向本院提出上訴書狀，並應
敘述具體理由；其未敘述上訴理由者，應於上訴期間屆滿後20日
內向本院補提理由書（均須按他造當事人之人數附繕本）「切勿
逕送上級法院」。
                                    書記官  林鈴芬
中    華    民    國   100    年    12    月    30    日
附錄本案論罪科刑法條全文：
毒品危害防制條例第10條
施用第一級毒品者，處 6 月以上 5 年以下有期徒刑。
施用第二級毒品者，處 3 年以下有期徒刑。